【裁判字號】    97,消債更,47
【裁判日期】    970807
【裁判案由】    更生事件
【裁判全文】
臺灣宜蘭地方法院民事裁定            97年度消債更字第47號
聲  請  人  甲○○
即  債務人
上列當事人因消費者債務清理事件聲請更生，本院裁定如下：
    主  文
聲請駁回。
聲請費用由聲請人負擔。
    理  由
一、按聲請更生或清算不合程式或不備其他要件者，法院應以裁
    定駁回之，但其情形可以補正者，法院應定期間先命補正；
    又債務人與金融機構協商成立者，不得聲請更生或清算。但
    因不可歸責於己之事由，致履行顯有重大困難者，不在此限
    ；本條例施行前，債務人依金融主管機關協調成立之中華民
    國銀行公會會員辦理消費金融案件無擔保債務協商機制與金
    融機構成立之協商，準用前項之規定。消費者債務清理條例
    第8條、第151條第5項、第6項分別定有明文。是債務人倘已
    行使程序選擇權與各債權銀行協議成立債務清理契約，自應
    受該成立協議拘束，按協議條件履行，僅有其後發生情事變
    更，在清償期間收入或收益不如預期，致該方案履行困難甚
    或履行不能，因不可歸責於己，始能聲請更生或清算，避免
    債務人任意毀諾已成立之協商，濫用更生或清算之裁判上債
    務清理程序。
二、聲請意旨略以：聲請人於消費者債務清理條例施行前，曾於
    民國（下同）95年6月9日依照中華民國銀行公會會員辦理消
    費金融案件無擔保債務協商機制與最大債權銀行國泰世華銀
    行就協商時確定之債務總金額新台幣（下同）1,518,745元
    ，協商債務清償方案。惟聲請人每月薪資僅有35,000元，而
    聲請人每月必要支出即達15,781元，另每月需支付19,281元
    之房貸款項，以致無力繼續履行每月22,668元之原協商條件
    ，是顯因非可歸責於己之事由，致履行有重大困難，且其無
    擔保或無優先權之債務總額未逾1,200萬元，復未經法院裁
    定開始清算程序或宣告破產，爰依法聲請更生云云。
三、經查：
 （一）聲請人稱月入35,000元，於95年6月9日與各參與銀行公
       會協商機制之債權銀行達成分期還款協議，自95年7月起
       ，每期攤還22,668元，協商成立後共計15期均如期還款
       ，至96年9月前繳款均屬正常，此有聲請人於聲請狀中附
       帶提出之財產與收入狀況說明書和協商分期還款計畫書
       以及聲請人於97年6月27日所補提出之陳明狀等資訊可考
       ；聲請人雖稱每月需花費15,781元之必要支出及19,281
       元之房屋貸款，並提出財產與收支狀況說明書、部分必
       要支出單據、土地銀行貸款客戶往來明細等資料為憑，
       然以聲請人月入約35,000元，且自協商成立後繳款均係
       正常觀之，堪認聲請人協商時已充分考量其自身狀況及
       償債能力，難謂協商顯失公平。
 （二）又依消費者債務清理條例第151條第6項，聲請人既已與
       最大債權銀行成立還款協議，則除因有不可歸責於己之
       事由，致履行顯有重大困難者外，不得向法院為更生之
       聲請。聲請人既未於聲請狀中陳明因不可歸責於己致履
       行顯有重大困難之事由，則應不得向法院為更生之聲請
       。惟「聲請更生不合程式或不備其他要件者，如其情形
       可以補正，法院應定期間先命補正」，為消費者債務清
       理條例第8條所明定，是故本院於97年6月5日發函命聲請
       人應於10日內補釋明因不可歸責於己之事由，致履行顯
       有重大困難之情事，且應提出相關證明文件以供證明。
       該函業已於97年6月16日為聲請人所收受，有本院上開庭
       函及送達證書在卷可稽。惟聲請人僅於97年6月27日之補
       正函中補陳在92年間因身上積蓄遭友人詐騙一空，且該
       名友人並使用聲請人之現金卡及信用卡而使聲請人累積
       高額債務云云；並未提出任何證明文件足以證明上開遭
       詐騙情事。且縱聲請人有提出遭詐騙之證明文件。該詐
       騙事由係發生於92年間，而非於協商成立後有發生任何
       情事變更以致履行顯有重大困難甚或有履行不能之情形
       。因此，即難認本案聲請人有任何不可歸責於己之事由
       以致履行顯有重大困難，聲請人依法自不得向法院為更
       生之聲請。
 （三）況且，如依聲請人所言，每月繳納協商金額加上房屋貸
       款之金額對聲請人著實嚴苛，並提出自89年即已成立之
       房屋貸款往來明細表及繳納協商款之轉帳記錄以為證明
       文件；然此等事由既係協商前即已知悉並存在之事由，
       是聲請人據為無法履行協商條件之不可歸責於己事由，
       顯不足採。再依聲請人所提出之財產及收支狀況說明書
       以及96年度聲請人個人薪資之扣繳憑單可知，聲請人每
       月薪資所得自95年度每月35,000元，增加為96年度每月
       38,200元。是故聲請人毀諾之時，其支出費用並未見重
       大增加，所得不但未減少，反有增加情事，且聲請人於
       協商成立後，仍得依約還款15期，足見本件既無情事變
       更，且無重大履行困難。又債務人既有固定收入之履行
       能力，縱有履行不便，亦得經由個別債權銀行協商程序
       以求適當履債，準此，堪認債務人尚乏不可歸責於己致
       履行顯有重大困難之情形可言。
 （四）另本案雖有聲請保全處分，惟本件聲請人之更生聲請既
       經駁回，其聲請停止對其財產強制執行程序之保全處分
       ，自應併予駁回。
四、綜上所述，本件聲請人既與金融機構成立協商，且其收入並
    無任何重大變化，應仍能依協商內容而為履行，又未能釋明
    因何不可歸責於己之事由導致履行協商內容顯有重大困難，
    其聲請更生，顯與前開規定不符。揆諸前開說明，應駁回其
    更生之聲請，爰裁定如主文。
中    華    民    國    97    年    8     月    7    日
                  民  事  庭    法      官  林翠華
上為正本係照原本作成
如不服本裁定，應於裁定送達後10日內，以書狀向本院提出抗告
，並繳納抗告費新臺幣1千元
中    華    民    國    97    年    8     月    12    日
                                書  記  官  林秀麗


司法院資訊處製作；財團法人民間司法改革基金會備份。
